【裁判字號】    91,訴,3483
【裁判日期】    920411
【裁判案由】    違反稅捐稽徵法等
【裁判全文】
臺灣高雄地方法院刑事判決                        九十一年度訴字第三四八三號
    公  訴  人  臺灣高雄地方法院檢察署檢察官
    被      告  甲○○
右列被告因違反稅捐稽徵法等案件，經檢察官提起公訴（九十一年度偵字第二四六０
九號），本院判決如左：
    主  文
甲○○幫助納稅義務人以不正當方法逃漏稅捐，處有期徒刑肆月，如易科罰金，以參
佰元折算壹日。緩刑貳年。
    事  實
一、甲○○係址設高雄縣大社鄉○○村○○路二一號育鑫工程有限公司（以下簡稱育
    鑫工程公司）之實際負責人（公司登記負責人為甲○○配偶林王鑾香），為育鑫
    工程公司實際從事業務之人員，在業務上負有填報、製作各類所得扣繳暨免扣繳
    憑單文書之義務。明知盧子才於八十七年一月至十二月止，並未在該公司上班領
    取薪資，竟為達成幫助育鑫公司逃漏稅捐之目的，基於明知為不實事項，而登載
    於其業務上作成之文書之犯意，先於八十八年初某時，委託某不知情之不詳姓名
    計帳業者，填載該公司自八十七年一月起至十二月止，給付盧子才薪資所得新台
    幣（下同）七十八萬元之各類所得扣繳暨免扣繳憑單，而登載不實事項於業務上
    作成之文書，郵寄給盧子才，並將上述不實之薪資支出填載於育鑫工程公司八十
    七年度營利事業所得稅結算申報書，於同年五月十七日，又利用某不知情之不詳
    姓名記帳業者，持以向財政部臺灣南區國稅局高雄縣分局申報該年度營利事業所
    得稅，藉虛增七十八萬元薪資支出之不正當方法，幫助育鑫工程公司逃漏八十七
    年度營利事業所得稅額計十九萬五千元，足生損害於盧子才及影響稅捐稽徵機關
    核課稅捐之正確性。
二、案經盧子才訴請臺灣高雄地方法院檢察署檢察官偵查起訴。
    理  由
一、被告甲○○對於前揭告訴人盧子才於八十七年間並未在伊所實際經營之育鑫工程
    公司上班領取薪資，竟委由某不知情之不詳姓名記帳業者代為虛偽填製該公司於
    八十七年度給付盧子才薪資所得七十八萬元之各類所得扣繳暨免扣繳憑單之事實
    已經坦白承認，惟矢口否認有何逃漏稅捐之犯意，辯稱：是公司員工王水錦向他
    請求開立在職證明給盧子才辦金卡，而會計師說開立在職證明，就需要有各類所
    得扣繳暨免扣繳憑單，因此才填製扣繳憑單云云。
二、經查：右揭事實，已經被告甲○○坦白承認，核與告訴人盧子才於偵查中指述情
    節相符，復有盧子才之財政部臺灣省南區國稅局各類所得扣繳暨免扣繳憑單、財
    政部臺灣省北區國稅局綜合所得稅核定通知書、八十七年度綜合所得稅核定稅額
    繳款書（均影本）各一份附卷可稽，並經本院向財政部臺灣省南區國稅局高雄縣
    分局函調育鑫工程公司八十七年度營利事業所得稅審查報告書核閱無誤。又被告
    以業務上登載不實之文書虛增薪資支出七十八萬元，使育鑫工程公司因之逃漏營
    利事業所得稅額十九萬五千元，亦有財政部臺灣省南區國稅局高雄縣分局九十二
    年三月五日南區國稅高縣一字第０九二００一四六八八號函在卷可稽，本件事證
    已經明確。被告雖以前開情詞置辯，惟查被告既明知盧子才於八十七年間並非育
    鑫工程公司員工，未領有育鑫工程公司之薪資，竟仍虛偽填載該公司於八十七年
    度給付盧子才薪資所得七十八萬元之各類所得扣繳暨免扣繳憑單，其有登載不實
    事項於業務上作成文書之犯意已明，並不因被告是否出於所託出具盧子才之在職
    證明，而得卸免其刑責，被告所辯顯不足採信。綜上論述，被告犯行已可認定，
    應予依法論科。
三、按稅捐稽徵法第四十七條第一款規定公司負責人，原則上固應以登記名義上之負
    責人，作為公司負責人而對之追訴處罰。如實際負責人非公司法規定之負責人，
    應以稅捐徵徵法第四十三條第一項幫助犯論處之（參照台灣高等法院暨所屬法院
    七十一年座談會要意）。本件育鑫工程公司登記負責人於八十七年十二月十四日
    變更登記為被告之配偶林王鑾香，有該公司變更登記事項卡影本附卷可稽。另依
    前述該公司變更登記事項卡之記載，該公司亦未有經理人之登記，足徵被告並非
    公司法所規定之經理人，縱然被告為該公司之實際負責人，此情亦經被告及證人
    林王鑾香陳明在卷，因被告並非公司法規定之負責人，參酌前揭說明，自不得適
    用該法第四十七條第一款、第四十一條之違反稅捐稽徵法轉嫁公司負責人規定，
    予以論處，核先敘明。查被告既是育鑫工程公司之實際負責人，係從事業務之人
    員，關於填製各類所得扣繳暨免扣繳憑單應屬其業務上應製作之文書。被告明知
    盧子才並非育鑫工程公司之員工，卻將該公司於八十七年度給付盧子才薪資所得
    七十八萬元之不實事項登載於其業務上作成之各類所得扣繳暨免扣繳憑單上，郵
    寄給盧子才，並持交不知情之記帳業者，虛列營業費用支出成本，連同營利事業
    所得申報書向稅捐機關申報，持以行使，而足以生損害於盧子才之權益及稅捐機
    關核課稅捐之正確性，並幫助納稅義務人育鑫工程公司逃漏稅捐，核其所為，係
    犯稅捐稽徵法第四十三條第一項幫助逃漏稅捐罪、刑法第二百十六條、第二百十
    五條之行使業務上登載不實文書罪。公訴人認逃漏稅捐部分犯行，係觸犯稅捐稽
    徵法第四十七條第一項、第四十一條之逃漏稅捐罪，容有未洽，起訴法條，應予
    變更。被告前揭犯行均是利用不知情之記帳業者為之，為間接正犯。被告於扣繳
    憑單登載不實之行為，為行使之高度行為所吸收，不另論罪。被告所犯上開二罪
    間，有方法結果之牽連關係，屬裁判上一罪，應從一重依稅捐稽徵法第四十三條
    第一項幫助逃漏稅捐罪處斷。公訴人雖未援引刑法第二百十六條、第二百十五條
    之行使業務上登載不實文書罪法條，但起訴事實既已論及被告製成各類所得扣繳
    暨免扣繳憑單持向稅捐機關申報，應認被告所犯行使業務上登載不實文書罪已經
    起訴，本院應併予審理。爰審酌被告為幫助公司逃漏稅捐，竟於業務上作成之各
    類所得扣繳暨免扣繳憑單，為不實登載，虛增薪資支出，據以向稅捐機關申報，
    損及稅捐機關課稅之公平、正確性，惟念虛報之薪資七十八萬元，幫助育鑫工程
    公司逃漏之營利事業所得稅額為十九萬五千元，實質造成課稅不公平之損害非屬
    鉅大等一切情狀，量處如主文所示之主刑。另刑法第四十一條已於九十年一月四
    日修正，同年一月十日經總統公佈施行，因易科罰金事項，係關於執行之事項，
    與罪刑之輕重問題無涉，應尊重制定新法之精神，一律適用新法，爰併依修正後
    刑法第四十一條第一項前段規定諭知易科罰金之折算標準。又被告前未曾受有期
    徒刑以上刑之宣告，有臺灣高等法院被告全國前案紀錄表在卷可查，因一時失慮
    ，偶罹刑典，事後已坦承犯行，深具悔意，經此刑之宣告後，應知警惕而無再犯
    之虞，本院因認暫不執行其刑為當，予以宣告緩刑二年，用啟自新。
四、公訴意旨另以：被告甲○○明知盧子才並未在育鑫工程公司又被告前未曾受有期
    徒刑以上刑之宣告，因一時失慮，偶罹刑典，事後已坦承犯行，深具悔意，經此
    刑之宣告後，應知警惕而無再犯之虞，本院因認暫不執行其刑為當，予以宣告緩
    刑，用啟自新。工作及支薪，竟偽造盧子才於八十七年度在育鑫工程公司支領工
    資共六十萬五千元之工資表，且製成各類所得扣繳暨免扣繳憑單，因認被告另涉
    有刑法第二百十六條、第二百十條之行使偽造私文書罪嫌。經查：遍觀偵查案卷
    中並無起訴事實所指偽造之工資表，而被告於偵審中均僅自白有虛偽填載各類所
    得扣繳暨免扣繳憑單之事實。此外，復查無其他積極事證足以證明被告除虛偽填
    載各類所得扣繳暨免扣繳憑單外，尚有何偽造工資表之犯行，本應為無罪之判決
    ，然因此部分與前揭有罪部分有牽連犯之裁判上一罪關係，故不另為無罪之諭知
    。
據上論斷，應依刑事訴訟法第二百九十九條第一項前段、第三百條，稅捐稽徵法第四
十三條第一項，刑法第二條第一項前段、第十一條前段、第二百十六條、第二百十五
條、第五十五條、第四十一條第一項前段、第七十四條第一款，罰金罰鍰提高標準條
例第一條前段、第二條，判決如主文。
本案經檢察官林慧美到庭執行職務。
中      華      民      國    九十二    年      四      月     十一     日
                                        臺灣高雄地方法院刑事庭
                                            法  官  黃三友
右為正本，係照原本作成，證明與原本無異。
如不服本判決，應於送達後十日內，向本院提出上訴狀。
        書記官  葛羽洪
中      華      民      國    九十二    年      四      月     十一     日
附錄本判決論罪法條
稅捐稽徵法第四十三條第一項
 (教唆或幫助逃漏稅捐等之處罰)
教唆或幫助犯第四十一條或第四十二條之罪者，處三年以下有期徒刑、拘
役或科新台幣六萬元以下罰金。


司法院資訊處製作；財團法人民間司法改革基金會備份。
